最高法院刑事判決　　　　　　　　　 111年度台上字第1288號
上　訴　人　蔡心惠



上列上訴人因違反洗錢防制法案件，不服臺灣高等法院臺南分院
中華民國110年9月30日第二審判決（110年度金上訴字第531號，
起訴案號：臺灣雲林地方檢察署109 年度偵字第2990號），提起
上訴，本院判決如下：
    主  文
上訴駁回。
    理  由
一、按刑事訴訟法第377 條規定，上訴於第三審法院，非以判決
    違背法令為理由，不得為之。是提起第三審上訴，應以原判
    決違背法令為理由，係屬法定要件。如果上訴理由書狀並未
    依據卷內訴訟資料，具體指摘原判決不適用何種法則或如何
    適用不當，或所指摘原判決違法情事，顯與法律規定得為第
    三審上訴理由之違法情形，不相適合時，均應認其上訴為違
    背法律上之程式，予以駁回。
二、本件原審審理結果，認為上訴人蔡心惠之犯行明確，因而撤
    銷第一審諭知無罪之判決，改判論處上訴人犯幫助洗錢罪刑
    （想像競合犯刑法第339條第1項之幫助詐欺取財罪，處有期
    徒刑3月，併科罰金新臺幣2萬元，並諭知罰金易服勞役之折
    算標準）。從形式上觀察，並無判決違法情形存在。
三、上訴意旨略稱：
  ㈠依上訴人與「蘇專員」之LINE對話，可知上訴人係因有前案
    被騙之經驗，始多次要求「蘇專員」、「范副總」提供「真
    貸款」之證明文件，對方亦提出各種說詞、文件以取信上訴
    人，甚至要求上訴人簽署「帳戶免責證明書」。上訴人因有
    資金需求並信以為真，始寄出相關之提款卡密碼。可見上訴
    人確不希望其帳戶再遭詐欺集團利用，而無不確定之故意。
    原判決就以上有利上訴人之證據未予採信，復未敘明理由，
    逕以上訴人「查證之言詞」，推論上訴人有「懷疑可能」，
    藉以推論上訴人有不確定故意，係刻意曲解上訴人之真意。
  ㈡原判決未憑證據，即以上訴人「需錢孔急」之客觀事實，認
    上訴人對帳戶遭詐欺集團使用有所預見。顯與上訴人於LINE
    對話中之多次求證之事實相違背，而有判決違法情形。
  ㈢社會上因需錢孔急、債信不佳，只能在網路上尋覓銀行以外
    之借錢管道者，並非少見。上訴人即係因上述困境，迫於無
    奈，經一再查證後，始寄出提款卡。原判決罔顧以上社會事
    實，以「何不食肉糜」之謬論，認本案之貸款方式異於銀行
    ，即推論上訴人有幫助詐欺取財及洗錢之不確定故意，於經
    驗法則有違。
四、惟按，審理事實之法院，其認定被告犯罪事實所憑之證據，
    並不以直接證據為限，間接證據亦包括在內；凡綜合調查所
    得之各種直接及間接證據，本於推理之作用得其心證，而為
    事實之判斷，若與經驗及論理法則無違，此項判斷即與完全
    憑空推測迥異，自不容任意指為違法。經查，原判決以上訴
    人可以預見將其金融帳戶、提款卡及密碼交付他人使用，可
    能作為對方收受、提領特定犯罪所得之用，而產生遮斷金流
    以逃避國家追訴、處罰之效果，仍基於縱有人將帳戶用以從
    事洗錢犯行，亦不違背其本意之幫助犯意，於民國109年2月
    中旬，及同年月28日，接續將其男友郭勝君之銀行帳戶及上
    訴人本人之郵局帳戶（含提款卡、密碼，下同），寄交予身
    分不詳之「范副總」及「蘇專員」，或併以LINE將密碼告知
    對方；取得上開帳戶之詐欺集團成員嗣即接續向袁昌賢、林
    玲環、林俐蓉等被害人施詐，致被害人陷於錯誤，而匯款至
    前開帳戶，進而提領一空等事實，係以上訴人坦承有前述寄
    送帳戶並告知密碼之事實，並依憑郭勝君及上述被害人之陳
    述，以及相關帳戶之匯款交易資料，為其依據。除併就上訴
    人否認犯行，及所辯因需錢孔急，始於網路上尋求貸款，並
    經一再查證、確認係真貸款後，始寄出帳戶等詞，指駁、說
    明不可採信之理由外，有關上訴人主觀上對於「范副總」、
    「蘇專員」可能意在行騙，並非完全沒有懷疑，以及上訴人
    得預見其將帳戶寄出，可能會遭詐欺集團使用，而有幫助他
    人詐欺取財及洗錢之不確定故意等節，亦依相關LINE對話紀
    錄，上訴人前曾遭人以相類手法被騙金融帳戶之紀錄（本院
    按：已經檢察官為不起訴處分確定），本件「貸款」程序、
    過程異於常情，及一般社會經驗，經綜合觀察、審酌後，詳
    述其理由（見原判決第9 至14頁）。核其論斷，與卷內資料
    ，並無不合，亦無上訴意旨所指不依證據認定事實，或判決
    不備理由之違法情形。上訴意旨所指各節，或係就屬於原審
    採證認事，且已經原判決明白說明之事項，依憑己意，重為
    爭執；或僅單純否認犯罪，為事實上之爭執，並未依卷內證
    據資料具體指摘原判決有如何之違法，應認其上訴違背法律
    上之程式，予以駁回。
據上論結，應依刑事訴訟法第395條前段，判決如主文。
中    華    民    國   111    年    4     月    7     日
                  刑事第四庭審判長法  官  林  立  華  
                                  法  官  謝  靜  恒  
                                  法  官  王  敏  慧  
                                  法  官  李  麗  珠  
                                  法  官  林  瑞  斌  
本件正本證明與原本無異
                                  書記官
中    華    民    國   111    年    4     月    11    日